臺灣板橋地方法院民事判決　　　　　　　　　　　　　　九十二年度訴字第一一○一號
　　原　　　告　　合擴科技股份有限公司
?
　　法定代理人　　丙○○
　　訴訟代理人　　景玉鳳律師
　　　　　　　　　藺超群律師
　　右　一　人
　　複　代理人　　乙○○　　　住台北縣板橋市○○路○段六十二號九樓之六
　　被　　　告　　台灣電力股份有限公司　設台北市○○○路○段三四二號
　　法定代理人　　甲○○　　　.
　　訴訟代理人　　呂政燁律師
右當事人間請求拆屋還地等事件，於民國九十三年一月八日辯論終結，本院判決日如左：
    主    文
原告之訴及假執行之聲請均駁回。
訴訟費用由原告負擔。
    事    實
甲、原告方面：
一、聲明：
(一)先位聲明：
  １、被告應將坐落於台北縣泰山鄉○○段一一一二地號土地上如附圖所示一一一二
      －Ａ一部分，面積為三一．七三平方公尺之輸電鐵塔拆除，將土地遷讓返還原
      告。
  ２、被告應給付原告新台幣（下同）五十四萬二千一百零四元，及自民國（下同）
      九十二年四月十五日起至遷讓之日止，按月給付原告一萬零六百二十九元。
  ３、願供擔保請准宣告假執行。
（二）備位聲明：
  １、被告應給付原告五十四萬二千一百零四元，及自九十二年四月十五日起，按年
      給付原告十二萬七千五百五十四元。
  ２、願供擔保請准宣告假執行。
二、陳述：
（一）先位聲明部分：
  １、按坐落於台北縣泰山鄉○○段一一一二地號土地為原告於八十八年一月十五日
      買賣取得，詎於八十九年一月間經土地重測始知如附圖所示部分土地遭被告非
      法佔用，經原告數度發函，被告主張係向訴外人林宜雲取得使用同意，並提出
      一紙訴外人林宜雲之土地使用承諾書為據，即置之不理，原告迫於無奈，爰依
      民法七六七條之規定請求排除侵害。
  ２、依被告所提之「土地使用承諾書」係於六十七年八月填載，惟未具日期，是否
      真正已有可疑，況其上地號台北縣泰山鄉○○○段一九四－一地號嗣亦分割為
      一九四－一及一九四－一二至一九四－二六地號，系爭承諾書上並無特定使用
      位置記載，原告所有土地是否即為承諾書所載之標的範圍，大有疑問，且系爭
      承書應屬訴外人林宜雲單方之意思表示，其效力不及於原告。
  ３、原告自八十八年一月十五日取得土地以來，因部分面積即三一．七三平方公尺
      遭被告無權占用，至使原告受有不能使用土地之損害，被告自應給付告相當於
      租金之損害五十四萬二千一百零四元，及自九十二年四月十五日起至遷讓之日
      止按月給付原告一萬零六百二十九元。
（二）備位聲明部分：
  １、本件苟認被告有權占用且對原告繼續有效，依其性質應為租賃，惟依民法四四
      九條之規定「租賃契約之期限，不得逾二十年，逾二十年者，縮短為二十年」
      ，故自六十七年八月起起算至八十七年間應已達二十年，系爭契約應已失其效
      力，被告應非得再據以主張權利，退萬步言，縱認逾二十年後之占用視為不定
      期租賃，惟被告前付之補償金效力，亦不及於二十年之部分，故被告再應給付
      原告租金。
  ２、被告自八十七年租期屆滿後即未給付使用土地之對價，爰依法請求被告給付租
      金五十四萬二千一百零四元，及自九十二年四月十五日起，按年給付原告十二
      萬七千五百五十四元。
（三）對被告抗辯之陳述：
  １、被告主張係依電業法第五十一條之規定占用云云，然電業法第五十一條係規定
      線線路，非輸電塔，應與本件事實不同，非得予以援用。
  ２、被告抗辯原告有默示之承認概括承受云云，然查本件原告價購時根本不知有占
      用事，更無所謂默示同意可言。
三、證據：提出系爭土地登記簿謄本、土地使用承諾書影本一件為證。
乙、被告方面：
一、聲明：原告之訴及其假執行之聲請均駁回。如受不利之判決，願供擔保請准宣告
    免為假執行。
二、陳述：
１、原告所有系爭土地於八十九年十月地籍圖重測前原地號為下坡角段第一九四－二
    二地號。而第一九四－二一地號係於七十四年四月三日由第一九四－一地號土地
    分割而出，該第一九四－一地號土地係訴外人林宜雲於四十二年七月十五日「耕
    地放領」取得所有權全部，至七十一年三月始由其繼承人繼承。被告公司於六十
    七年間在系爭土地上設立鐵塔時既已獲得當時土地所有權人林宜雲同意且書立「
    土地使用承諾書」，則被告公司依租賃關係於系爭土地設立鐵塔為有權占有。原
    告買受系爭土地時，鐵塔早已設立，其明知系爭土地上有鐵塔而仍願買受，原告
    自應受買賣不破租賃規定之拘束。
２、又被告公司於六十七年八月間與訴外人林宜雲訂定「土地使用承諾書」時，即以
    每坪一萬一千五百元，三十二餘坪共三十七萬零五百元補償訴外人林宜雲，同時
    於第二條約定以被告公司需用系爭土地期間為有效期間，原告另行請求給付相當
    於租金之損害或租金，實無理由。
３、被告設立之鐵塔亦符合電業法第五十一條之規定，非無權占用。
    理    由
一、原告主張坐落於台北縣泰山鄉○○段一一一二地號土地為原告於八十八年一月十
    五日買賣取得，詎於八十九年一月間經土地重測始知如附圖所示部分土地遭被告
    非法佔用，經原告數度發函，被告主張係向訴外人林宜雲取得使用同意，並提出
    一紙訴外人林宜雲之土地使用承諾書為據，即置之不理，原告迫於無奈，爰依民
    法七六七條之規定請求判決如先位聲明所示；若認被告有權占用且對原告繼續有
    效，依其性質應為租賃，惟依民法四百四十九條之規定「租賃契約之期限，不得
    逾二十年，逾二十年者，縮短為二十年」，故自六十七年八月起算至八十七年間
    應已達二十年，系爭契約應已失其效力，被告應非得再據以主張權利，退萬步言
    ，縱認逾二十年後之占用視為不定期租賃，惟被告前付之補償金效力，亦不及於
    二十年之部分，故被告再應給付原告租金等情，爰依法請求判決如備位聲明所示
    。
二、被告則以系爭土地於八十九年十月地籍圖重測前原地號為下坡角段第一九四－二
    二地號，而第一九四－二一地號係於七十四年四月三日由第一九四－一地號土地
    分割而出，該第一九四－一地號土地係訴外人林宜雲於四十二年七月十五日「更
    正放領」取得所有權全部，至七十一年三月始由其繼承人繼承。被告公司於六十
    七年間在系爭土地上設立鐵塔時既已獲得當時土地所有權人林宜雲同意且書立「
    土地使用承諾書」，則被告公司依租賃關係於系爭土地設立鐵塔為有權占有。原
　　告買受系爭土地時，鐵塔早已設立，其明知系爭土地上有鐵塔而仍願買受，原告
　　自應受買賣不破租賃規定之拘束，而被告公司於六十七年八月間與訴外人林宜雲
　　訂定「土地使用承諾書」時，即以每坪一萬一千五百元，三十二餘坪共三十七萬
　　零五百元補償訴外人林宜雲，同時於第二條約定以被告公司需用系爭土地期間為
　　有效期間，原告另行請求給付相當於租金之損害或租金，實無理由。再者，被告
　　設立之鐵塔亦符合電業法第五十一條之規定，顯非無權占用等語資為抗辯。
三、本件原告主張系爭土地為其所有，被告在系爭土地如附圖所示Ａ１部分，面積三
    一．七三平方公尺之土地上搭建輸電鐵塔之事實，業據其提出土地登記簿謄本一
    件、並為被告所不爭執，且經本院至現場勘驗屬實，有勘驗筆錄及相片在卷可稽
    ，堪信為真實。至原告主張被告於系土地上搭建系爭輸電鐵塔，並未經原告同意
    ，係屬無權占有等情，則為被告所否認，並以上開輸電鐵塔已取得系爭土地原所
    有人林宜雲同意租用，林宜雲並取得相當於租金之補償費，且上開輸電鐵塔之設
    立符合電業法五十一條之規定，並非無權占有等語置辯。
四、是本件爭點在於被告抗辯在系爭土地上設立輸電鐵塔非無權占有乙節是否有據？
    經查：
（一）系爭土地於八十九年十月地籍圖重測前原地號為下坡角段第一九四－二二地號
      ，而第一九四－二一地號係於七十四年四月三日由第一九四－一地號土地分割
      而出，該第一九四－一地號土地係訴外人林宜雲於四十二年七月十五日「更正
      放領」取得所有權全部，至七十一年三月始由其繼承人繼承等情，有系爭土地
      登記簿謄本在卷可稽（見本院卷第二十三頁至三十六頁）。而被告於六十七年
      八月間取得訴外人林宜雲書立之「土地使用承諾書」，由訴外人林宜雲同意將
      台北縣泰山鄉○○○段第一九四－一地號土地依承諾書所列條件即承諾書第二
      條至第七條之約定，供被告作為鐵塔基地使用之事實，亦有土地使用承諾書影
      本一份在卷足憑（見本院卷第三至四頁），而審酌上開土地承諾書上有訴外人
      林宜雲及證明人林添之簽名及用印，被告又係公法人組織，足可認上開土地承
      諾書為真正。
（二）其次，應審究者為上開土地使用承諾書之性質為何？查：依上開承諾書第二條
      記載：「本承諾書以台灣電力公司需用上列土地期間為有效期間」、第四條記
      載：「依前條所定承諾人不能在建立鐵塔基地範圍內作任何用途因而減收由台
      灣電力公司一次付給承諾人新台幣三十七萬五百三十元整作為減收補償費由承
      諾人另行出具收款收據」、第五條記載：「在台灣電力公司使用土地期間承諾
      人不得以任何理由要求再予補貼或拒絕使用」、第七條記載：「在本承諾書有
      效期間如承諾人將上項土地自行處分或因債務等關係被法院執行拍賣等時，承
      諾人應先將承諾書記載事項負責告知買受人或執行法院台電力公司仍有依照承
      諾書所定條件繼續使用該土地權利不得異議且不得據以要求任何補償」等內容
      觀之，可知上開承諾書性質實乃一租賃契約，被告在系爭土地上設立輸電鐵塔
      係基於租賃關係而使用。
（三）再者，上開租賃契約之期限為何？訴外人即原所有權人林宜雲與被告間於六十
      七年間就系爭土地之租賃契約是否對原告繼續存在？查：依前開承諾書第二條
      所示，該租賃期間係以被告需要使用土地之期間為有效期間，核締約當事人真
      義，該租賃期間為一不確定期限之租賃。而依民法四百四十九條第一項規定：
      「租賃契約之期限，不得逾二十年。逾二十年者，縮短為二十年」，是上開租
      賃契約之期間於八十七年八月間已屆至，惟依民法第四百五十一條規定：「租
      賃期限屆滿後，承租人仍為租賃物之使用收益，而出租人不即表示反對之意思
      者，視為以不定期限繼續契約」，本件租約屆期後，並未有證據證明斯時系爭
      土地之所有人即原告之前手林繼洽有為反對續約之意思表示，是本件租賃契約
      仍繼續存在，且依民法第四百二十五條第一項規定：「出租人於租賃物交付後
      ，承租人占用，縱將其所有權讓與第三人，其租賃契約對受讓人仍繼續存在」
      ，是上開租賃契約對原告既繼續有效存在，被告抗辯非無權占有等語，自屬有
      據。另原告備位聲明主張苟認被告依租賃關係有權占用且對原告繼續有效，惟
      自八十七年八月後已為不定期租賃，被告前付之補償金效力，不及於二十年之
      部分，被告應再給付原告租金云云，訴請判決被告給付租金部分－按「租賃契
      約依民法四百五十一條規定更新後，僅發生期限變更之效力，其餘內容（如租
      金及其他條件）並未隨同變更」此有最高法院六十四年台上第一五七九號判例
      可稽，查：本件依上開承諾書第四條：「依前條所定承諾人不能在建立鐵塔基
      地範圍內作任何用途因而減收由台灣電力公司一次付給承諾人新台幣三十七萬
      五百三十元整作為減收補償費由承諾人另行出具收款收據」及第五條：「在台
      灣電力公司使用土地期間承諾人不得以任何理由要求再予補貼或拒絕使用」所
      示內容，可知租金已一次全數給付完畢，縱上開租賃契約事後依法更新為不定
      期租賃，依前開判例意旨，被告不再負有給付租金之義務，故原告基於租賃關
      係請求給付租金，即屬無據。
（五）尤有進者，按電業法五十一條規定：「電業於必要時，得在地下、水底、私有
      林地或他人房屋之空間，或無建物之土地上設置線路，但以不妨礙其原有之使
      用及安全為限」，此為所有權社會化原則之適用，即所有權之行使，在一定程
      度之範圍內依法需受相當之限制，以達所有權係在促進社會共同進步之本質，
      而電業法第一條所示電業之目的為開發國家電能、電力，調節電力供應，發展
      電業經營，維持合理電價，增進公共福利，因此在必要時自得對所有權之行使
      負予相當之限制。本件輸電鐵塔塔於六十七年設立時，系爭土地之地目為「田
      」，而原告又未舉證輸電鐵塔設置時對系爭土地之原有使用及安全有何妨礙，
      且輸電鐵塔又屬電業線路之一部分，故被告設置輸電鐵塔時，系爭土地應符合
      電業法第五十一條所規定設置線路之地點「無建築物之土地」及限制「不妨礙
      其原有之使用及安全」。據此，原告既現為系爭土地之所有權人，對輸電鐵塔
      之存在亦負有容忍義務。
五、綜上所述，本件被告無論依對原告仍繼續存在之租賃關係或依電業第五十一條之
    規定而占有使用系爭土地，均有正當權源，且不負再給付租金之義務，從而，原
    告之先備位請求均無理由，不應准許。又原告之訴既經駁回，其假執行之聲請失
    所附麗，應併予駁回。
六、本件事證已臻明確，兩造其餘攻擊防禦方法及舉證，經本院審酌後，或與本件之
    爭執無涉，或對本件判決結果不生影響，爰不一一論述，併此敘明。
七、據上論結，本件原告之訴為無理由，依民事訴訟法第七十八條，判決如主文。
中　　　華　　　民　　　國　　九十三　　年　　　一　　　月　　二十九　　日
                                臺灣板橋地方法院民事第二庭
~B法　　　官　古秋菊
右為正本係照原本作成
如對本判決上訴，須於判決送達後廿日內向本院提出上訴狀
中　　　華　　　民　　　國　　九十三　　年　　　一　　　月　　二十九　　日
~B法院書記官　王政煌
